【裁判字號】    89,易,583
【裁判日期】    890315
【裁判案由】    偽造文書
【裁判全文】
臺灣臺中地方法院刑事判決                          八十九年度易字第五八三號
    公  訴  人  臺灣臺中地方法院檢察署檢察官
    被      告  甲○○
右列被告因偽造文書案件，經檢察官提起公訴（八十九年度偵字第四三號），本院判
決如左：
    主      文
甲○○連續偽造署押，足以生損害於公眾及他人，處有期徒刑伍月，如易科罰金以
佰元折算壹日。扣案變造之「黃宗林」中華民國國民身分證、中華民國交通部製發普
通小型車汽車駕駛執照及中華民國交通部製發重型機車駕駛執照上之照片張、偽造
如附表所示之「黃宗林」署押，均沒收。
    事      實
一、甲○○於民國八十八年八月間某日，在彰化縣鹿港鎮之海邊，拾獲黃宗林在該地
    所遺失之中華民國國民身分證、中華民國交通部製發普通小型車汽車駕駛執照及
    中華民國交通部製發重型機車駕駛執照（以下各簡稱國民身分證、汽車駕駛執照
    、重型機車駕駛執照）及全民健康保險卡各一張，竟意圖為自己不法之所有而侵
    占入己。隨即基於變造特種文書之概括犯意，於八十八年九月間某日，在其彰化
    縣伸港鄉○○村○○路六十號住處，以自己之照片換貼於「黃宗林」之國民身分
    證、汽車駕駛執照及重型機車駕駛執照上，而變造上開「黃宗林」之國民身分證
    、汽車駕駛執照及重型機車駕駛執照，均足生損害於戶政機關對於戶籍管理之正
    確性，及監理機關對於汽機車駕駛執照管理之正確性，亦足生損害於黃宗林。嗣
    於八十八年十二月十六日凌晨三時十五分許，在台中市○○路與三中路口（起訴
    書誤載台中市○○路○段五八八號），為警查獲涉犯其持有毒品（所涉違反毒品
    危害防制條例案件，另由檢察官偵辦中），詎甲○○即基於行使變造特種文書之
    概括犯意，先持上開變造汽車駕駛執照供警查核身分，再持上開變造之「黃宗林
    」身分證，冒用黃宗林之身分應訊，隨即基於偽造署押之概括犯意，連續在如附
    表所示之時間、地點偽造如附表所示「黃宗林」署押，以躲避警員查緝，足以生
    損害於警察機關刑事偵查之正確性及黃宗林；惟經警將其指紋送鑑結果，查悉甲
    ○○係以冒用「黃宗林」名義應訊後，始於同年月日十二時三十分許，在台中市
    ○○路○段五八八號扣得上開變造「黃宗林」之國民身分證、汽車駕駛執照、重
    型機車駕駛執照及全民健康保險卡各一張。
二、案經台中市警察局移送臺灣臺中地方法院檢察署檢察官偵查起訴。
    理      由
一、訊據被告甲○○對於右揭時地侵占、變造國民身分證、汽車駕駛執照、機車駕駛
    執照、侵占黃宗林所有之全民健康保險卡及在警訊筆錄中偽造「黃宗林」署押等
    事實，均坦承不諱，復有變造「黃宗林」之國民身分證、汽車駕駛執照、重型機
    車駕駛執照、全民健康保險卡各一張及如附表所示之警訊筆錄扣案可資佐證，足
    認被告之自白與事實相符。事證明確，被告之犯行，堪以認定。
二、被告甲○○以自己之照片換貼於「黃宗林」之國民身分證、汽車駕駛執照及重型
    機車駕駛執照上，而變造上開「黃宗林」之國民身分證、汽車駕駛執照及重型機
    車駕駛執照，自足生損害於戶政機關對於戶籍管理之正確性，及監理機關對於汽
    機車駕駛執照管理之正確性，亦足生損害於黃宗林；又被告持上開變造之「黃宗
    林」身分證，冒用黃宗林之身分應訊，而連續在如附表所示之時間、地點偽造如
    附表所示「黃宗林」署押，以躲避警員查緝，亦足以生損害於警察機關刑事偵查
    之正確性及黃宗林。核被告所為，係犯刑法第三百三十七條之侵占遺失物罪、刑
    法第二百十六條、第二百十二條之行使變造特種文書罪及刑法第二百十七第一項
    條之偽造署押罪。其變造特種文書後進而行使，變造之低度行為應為行使之高度
    行為所吸收，不另論罪。而被告同時變造國民身分證、汽車駕駛執照、重型機車
    駕駛執照，應論以單純一罪。又被告先後多次行使變造特種文書、多次偽造「黃
    宗林」署押之犯行，時間緊接，觸犯構成要件相同之罪，顯各係基於概括犯意為
    之，均為連續犯，各依刑法第五十六條之規定，以一罪論，並各加重其刑。被告
    所犯上開侵占遺失物罪、連續行使變造種文書罪及連續偽造署押罪三罪間，有方
    法結果之牽連關係，依刑法第五十五條之規定，應從較重之連續偽造署押罪論處
    。爰審酌被告，為圖逃避警員查緝而變造他人身分證件，所為自足非難，並審酌
    其犯罪之動機、目的、手段，犯罪所生之危害及犯罪後坦承犯行，態度良好等一
    切情狀，量處如主文所示之刑，並諭知易科罰金之折算標準。末查，變造之「黃
    宗林」國民身分證、汽車駕駛執照及重型機車駕駛執照上之照片三張，係被告所
    有，且為供其犯罪所用，業據被告供述甚明，應依刑法第三十八條第一項二款宣
    告沒收之；另偽造如附表所示「黃宗林」之署押，不問屬於犯人與否，應依刑法
    第二百十九條沒收之。
據上論斷，應依刑事訴訟法第二百九十九條第一項前段，刑法第五十六條、第三百三
十七條、第二百十六條、第二百十二條、第二百十七條第一項、第二百十九條、第五
十五條、第四十一條、第三十八條第一項第二款，罰金罰鍰提高標準條例第一條前段
、第二條，判決如主文。
中      華     民      國     八十九    年      三     月     十五      日
  臺灣臺中地方法院刑事第四庭
                                    法  官    王  世  華
右正本證明與原本無異。
如不服本判決，應於判決送達後十日內向本院提出上訴狀，上訴於臺灣高等法院臺中
分院( 須附繕本 )。
                                    書記官
中    華    民    國      八十九      年       三      月     十五    日
附錄論罪科刑法條
刑法第二百十二條
偽造、變造護照、旅券、免許證、特許證及關於品行、能力、服務或其他相類之證書
、介紹書，足以生損害於公眾或他人者，處一年以下有期徒刑、拘役或三百元以下罰
金。
刑法第二百十六條
行使第二百十條至第二百十五條之文書者，依偽造、變造文書或登載不實事項或使登
載不實事項之規定處斷。
刑法第二百十七條
偽造印章、印文或署押，足以生損害於公眾或他人者，處三年以下有期徒刑。
盜用印章、印文或署押，足以生損害於公眾或他人者，亦同。
刑法第三百三十七條
意圖為自己或第三人不法之所有，而侵占遺失物、漂流物或其他離本人所持有之物者
，處五百元以下罰金。
附表：
┌───────┬─────────┬─────────────────┐
│偽造時間      │偽造地點          │偽造之事實                        │
│              │                  │                                  │
│              │                  │                                  │
├───────┼─────────┼─────────────────┤
│八十八年十二月│台中市警察局保安隊│於偵訊（調查）筆錄上偽造「黃宗林」│
│十六日上午七時│                  │之署名一枚、指印十二枚            │
│二十五分許    │                  │                                  │
├───────┼─────────┼─────────────────┤
│八十八年十二月│台中市警察局刑警隊│於偵訊（調查）筆錄上偽造「黃宗林」│
│十六日上午九時│三組              │之署名一枚、指印七枚              │
│三十五分許    │                  │                                  │
├───────┼─────────┼─────────────────┤
│八十八年十二月│同右              │於偵訊（調查）筆錄上偽造「黃宗林」│
│十六日上午十時│                  │之署名一枚、指印一枚              │
│十五分許      │                  │                                  │
└───────┴─────────┴─────────────────┘


司法院資訊處製作；財團法人民間司法改革基金會備份。
